【裁判字號】    91,交聲,540
【裁判日期】    920430
【裁判案由】    違反道路交通管理處罰條例聲明異議
【裁判全文】
臺灣桃園地方法院刑事裁定                        九十一年度交聲字第五四號
    異  議  人
    即受處分人  甲○○
右列受處分人因違反道路交通管理處罰條例案件，對於交通部公路總局新竹區監理所
中壢監理站於中華民國九十一年十一月四日所為之處分（壢監裁字第裁五三—Ｚ00
000000號）聲明異議，本院裁定如左：
    主  文
異議駁回。
    理  由
一、異議意旨略以：異議人之駕駛執照雖於民國九十年十月四日因逾期未審驗由監理
    單位註銷，惟其註銷之處分並未通知異議人，且職業大客車駕照需先考領自小客
    車駕照，再考領大貨車駕照，末方能考領職業大客車駕照，監理單位縱使註銷異
    議人之職業大客車駕照，異議人仍有駕駛自小客車與大貨車之權利。又異議人縱
    為無照駕駛，依規定亦僅能裁罰新台幣（下同）六千元，監理單位之裁罰有問題
    云云。
二、按道路交通安全規則第五十四條第一項規定：「職業汽車駕駛人之駕駛執照，應
    自發照之日起，每滿三年審驗一次，並於審驗日期前後一個月內向公路監理機關
    申請審驗，經審驗不合格者，扣繳其駕駛執照，俟審驗合格後發還之。」，且汽
    車駕駛執照正面已註記應審驗日期，駕駛人自應於規定期限內，依前揭規定，向
    主管機關申請審驗，若不按期申請審驗者，可處一百元以上二百元以下罰鍰，而
    逾期一年以上者，可逕行註銷其駕駛執照，道路交通管理處罰條例第二十六條定
    有明文。
三、經查，受處分人即異議人甲○○之職業大客車駕照於九十年十月四日已因逾期未
    申請審驗經監理機關註銷，仍於九十一年十月二十日駕駛車號ＬＩ—五一七七號
    之自小客車，雖異議人辯稱伊未受註銷駕照之通知云云，然依卷內所附之中華民
    國郵政掛號郵件收件回執顯示，該汽車駕駛執照註銷處分書業已於九十年十月八
    日送達，經本院提示該回執予異議人，異議人始改稱：伊不確定到底有無收到此
    分處分書云云，顯然異議人前開就此之辯詞，僅係推託之詞，實無足採。再查，
    異議人所領有之駕照，乃職業大客車之駕照，異議人於本院審理中亦自承：「我
    本身原本有自小客車的執照，後來去考大客車執照，小客車的執照就被收回。」
    等語，顯見異議人確未持有自小客車之駕照，雖異議人另辯稱其考取職業大客車
    駕照之前，已考取自小客車及大貨車駕照，仍有駕駛自小客車與大貨車之權利，
    然監理機關收回異議人自小客車駕照換發職業大客車駕照之目的，乃在於異議人
    可以持職業大客車駕照駕駛自小客車，惟異議人之職業大客車駕照現既已經註銷
    ，並非當然可以持註銷之職業大客車駕照駕駛自小客車，此可參照道路交通安全
    規則第五十四條第三項規定：「職業汽車駕駛人得憑因逾期審驗被註銷之職業駕
    駛執照，申請換發同等車類之普通駕駛執照。但在未換發普通駕駛執照前，不得
    駕駛汽車。」，其理自明。異議人既未持有自小客車之駕照，又未持被註銷之職
    業駕照以換發同等級之普通駕照，則其駕駛自小客車之行為，自屬違法。至於異
    議人辯稱縱為無照駕駛，亦僅能裁罰六千元云云，然異議人持用被註銷駕照駕車
    之行為，並非「未領有駕駛執照駕車」之無照駕駛行為，應為「使用註銷之駕駛
    執照駕車」之行為，否則道路交通管理處罰條例第二十一條第一項第五款將永無
    適用之機會，且依本條可處六千元以上一萬二千元以下罰鍰，監理機關處異議人
    九千元之罰鍰，與法核無不合。異議人之前開辯詞，純係事後卸責之詞，諉無可
    採。綜上所述，本件異議為無理由，應予駁回。
據上論斷，應依道路交通案件處理辦法第十九條，裁定如主文。
中      華      民      國    九十二    年      四      月     三十     日
                              臺灣桃園地方法院交通法庭
                                  法  官  林  恆  吉
右正本證明與原本無異。
如不服本裁定，應於裁定送達後五日內向本院提出抗告狀。
                                  書記官  邱  仲  騏
中      華      民      國    九十二    年      四      月     三十     日


司法院資訊處製作；財團法人民間司法改革基金會備份。
